【裁判字號】    97,簡上,583
【裁判日期】    970812
【裁判案由】    詐欺
【裁判全文】
臺灣板橋地方法院刑事判決             97年度簡上字第583號
上  訴  人  臺灣板橋地方法院檢察署檢察官
被      告  乙○○
上列上訴人因被告詐欺案件，不服本院97年度簡字第1520號中華
民國97年3 月7 日第一審判決（聲請簡易判決處刑案號：97年度
偵字第25343 號、第25441 號），提起上訴，本院管轄之第二審
合議庭判決如下：
    主  文
原判決撤銷。
乙○○幫助意圖為自己不法之所有，以詐術使人將本人之物交付
，處有期徒刑參月，如易科罰金，以新臺幣壹仟元折算壹日。
    事  實
一、乙○○預見若將自己之銀行帳戶存摺、提款卡及密碼等物，
    提供他人使用，可能幫助他人從事詐欺取財犯行，竟仍基於
    縱使該人將其帳戶用以從事詐欺行為，亦不違反其本意之幫
    助不確定犯意，於民國九十六年六月二十五日（聲請簡易判
    決處刑書略載九十六年六月二十五日至二十六日間某日），
    在臺北縣蘆洲市某處，以新臺幣（下同）二千元之價錢，將
    其當日所申請開立之臺灣新光商業銀行股份有限公司蘆洲分
    行帳號0000000000000號帳戶之存摺、提款卡
    （即金融卡）及密碼等物，出售予詐欺集團成員即真實姓名
    年籍不詳之成年人，藉以幫助該詐欺集團從事詐欺取財之犯
    行。嗣該詐欺集團成員意圖為自己不法之所有，利用乙○○
    提供之前開銀行之帳戶，於九十六年六月二十六日晚間八時
    三十分許，自稱「陳先生」之詐欺犯成員撥打電話向甲○○
    佯稱其前在網路上所購買之紅豆波士頓蛋糕之匯款錯誤，需
    至自動櫃員機查詢帳戶存款餘額云云，因甲○○前於九十六
    年五月一日曾在雅虎奇摩網路拍賣「魔寶窩」賣場購買紅豆
    波士頓蛋糕，不疑有他，而陷於錯誤，依照指示於同日以自
    動櫃員機轉帳方式存入乙○○上開新光銀行帳戶新臺幣（下
    同）二萬九千九百八十一元、二萬七千二百七十二元（共計
    五萬七千一百五十三元），俟甲○○發現將款項轉帳至前開
    銀行帳戶後，該詐欺犯成員隨即派員提領乙○○上開銀行帳
    戶內款項。後因甲○○發覺受騙，報警循線查悉上情。
二、案經臺北縣政府警察局海山分局、蘆洲分局先後報請臺灣板
    橋地方法院檢察署檢察官偵查後聲請簡易判決處刑。
    理  由
一、證據能力部分：
    查被告乙○○於本院準備程序中，對於下列各項證據方法之
    證據能力均無意見，本院審酌各證據方法作成時之情況，認
    為並無不適當之情事，依刑事訴訟法第一百五十九條之五規
    定，均得作為證據，合先敘明。
二、認定犯罪事實所憑之證據及理由：
    被告蘇叔萍經本院合法傳喚，未於本院審理時到庭陳述，而
    其於本院準備程序中對於上揭時、地，出售上開銀行帳戶之
    幫助詐欺取財之事實，坦承不諱，並經被害人甲○○於警詢
    證述其受詐騙而轉帳至被告上開銀行帳戶之情節，且有臺灣
    新光銀行約定條款確認書、開戶基本資料、存款帳戶存提交
    易明細查詢各一件、郵局自動櫃員機交易明細表二件在卷可
    憑。又按任何人均可辦理金融帳戶存摺、金融卡使用，如無
    正當理由，實無借用他人存摺、金融卡使用之理，而金融存
    摺、金融卡及密碼亦事關個人財產權益之保障，其專有性甚
    高，除非本人或與本人親密關係者，難認有何理由可自由流
    通使用該存摺、金融卡及密碼，一般人均有妥為保管及防止
    他人任意使用之認識，縱特殊情況偶需交付他人使用，亦必
    深入瞭解用途及合理性，始予提供，且該等專有物品如落入
    不明人士手中，而未加以闡明正常用途，極易被利用為與財
    產有關之犯罪工具，而有犯罪意圖者，非有正當理由，竟徵
    求他人提供帳戶，客觀上可預見其目的，係供為某筆資金之
    存入，後再行領出之用，且該筆資金之存入及提領過程係有
    意隱瞞其流程及行為人身分曝光之用意，一般人本於一般認
    知能力均易於瞭解，報章媒體復一再披露詐騙集團為規避查
    緝，故使用他人帳戶以遂行詐欺之不法犯罪態樣，被告為一
    智慮健全、有社會經驗之成年人，對此自難諉為不知，且被
    告任意交付帳戶之存摺、金融卡、密碼等物予他人，該人既
    有使用帳戶存摺之需，竟不思自行申辦，反大費周章收集他
    人帳戶使用，顯與一般交易常情相悖，則其用途實屬可疑，
    足證被告應可預見金融帳戶存摺、金融卡、密碼等物提供他
    人使用，將幫助他人實施詐欺犯罪，竟仍將其帳戶存摺、金
    融卡及密碼交付該來路不明之人，是縱無證據證明被告明知
    該人之犯罪態樣係以該帳戶供詐欺之用，惟其顯具縱有人以
    其金融帳戶實施詐欺犯罪亦不違背其本意之幫助意思至明。
    綜上，本案事證明確，被告犯行洵堪認定，應依法論科。
三、查被告乙○○基於幫助他人犯詐欺罪之不確定故意，提供上
    開銀行帳戶之存摺、提款卡、密碼等物予真實姓名年籍不詳
    之人，而取得上開帳戶之詐欺犯成員，即利用被告提供之帳
    戶之幫助，意圖為自己不法之所有，施用詐術使被害人甲○
    ○陷於錯誤，因而將事實欄所載金額轉帳至被告所提供之上
    揭銀行帳戶內，是被告所為係參與詐欺取財罪構成要件以外
    之行為，且在無證據證明被告係以正犯之犯意參與犯罪之情
    形下，應認其所為係幫助犯行為。是核被告所為，係犯刑法
    第三十條第一項前段、第三百三十九條第一項之幫助詐欺取
    財罪。又被告以幫助之意思，參與構成要件以外之行為，為
    幫助犯，依刑法第三十條第二項規定，按正犯之刑減輕之。
四、本件原審詳察，以被告罪證明確，予以論罪科刑，固非無見
    。惟查，被告於偵查中辯稱上開新光銀行帳戶之存摺、提款
    卡及密碼等物，於九十六年六月二十九日伊要坐計程車去台
    北市時，在車上遺失的，伊並沒有將該帳戶之存摺等物賣給
    別人，且伊不認罪云云，足徵被告犯後於偵查中及原審為簡
    易判決處刑前並未坦承有出售上開銀行帳戶之幫助詐欺取財
    犯行，原審判決論罪科刑欄記載被告犯後坦承犯行之態度，
    並據以作為量刑之審酌依據，尚欠允洽，且被告犯後迄未賠
    償被害人所受損害，復於本院審理中先則到庭表示願意賠償
    被害人，嗣經合法傳喚，無正當理由而不到庭與被害人洽談
    調解本件賠償事宜。是檢察官上訴意旨以被告犯後態度不佳
    ，指摘原判決不當為有理由，是本件原判決既有可議，自應
    由本院合議庭予以撤銷改判。本院審酌被告犯罪之動機、目
    的、所生危害，被告提供前揭金融機構帳戶存摺資料供不法
    份子使用，助長不法份子財產犯罪風氣，致被害人甲○○受
    騙而受損害，及被告迄未賠償被害人所受損害，暨其犯後於
    本院準備程序中始坦承犯行之態度等一切情狀，量處如主文
    第二項所示之刑，並諭知易科罰金之折算標準，以示懲儆。
    至被告所交付予不詳姓名成年人之上開銀行帳戶之存摺、提
    款卡、密碼等物，雖係供犯罪所用之物，但未經扣案，迄今
    仍未取回，且非義務沒收之物，爰不為沒收之諭知，附此敘
    明。
五、被告乙○○經合法傳喚，無正當理由而不到庭，爰不待其陳
    述，逕行判決。
據上論斷，應依刑事訴訟法第四百五十五條之一第一項、第三項
、第三百六十九條第一項前段、第三百七十一條、第三百六十四
條、第二百九十九條第一項前段，刑法第三十條第一項前段、第
二項、第三百三十九條第一項、第四十一條第一項前段，刑法施
行法第一條之一第一項、第二項前段，判決如主文。
本案經檢察官鄭潔如到庭執行職務。
中    華    民    國    97    年    8     月    12    日
                  刑事第十六庭  審判長法  官  白光華
                                      法  官  曾淑娟
                                      法  官  楊志雄
以上正本證明與原本無異
本件不得上訴
                                      書記官  陳春銘
中    華    民    國    97    年    8     月    12    日
附錄本案論罪科刑法條全文：
刑法第339條第1項
意圖為自己或第三人不法之所有，以詐術使人將本人或第三人之
物交付者，處5 年以下有期徒刑、拘役或科或併科1 千元以下罰
金。


司法院資訊處製作；財團法人民間司法改革基金會備份。
